【裁判字號】    96,交聲,894
【裁判日期】    970219
【裁判案由】    違反道路交通管理處罰條例聲明異議
【裁判全文】
臺灣臺北地方法院交通事件裁定         96年度交聲字第894號
原處分機關  交通部公路總局臺北區監理所板橋監理站
異議人即
受處分人    丙○○
上列異議人即受處分人因違反道路交通管理處罰條例案件，對於
交通部公路總局臺北區監理所板橋監理站中華民國96年7月31日
所為之處分（原處分案號：板監裁字第41-AEV828572號），聲明
異議，本院裁定如下：
    主      文
異議駁回。
    理      由
一、按駕駛人駕駛汽車（依道路交通管理處罰條例第3條第8款規
    定包括機器腳踏車即機車），應遵守道路交通標誌、標線、
    號誌之指示，並服從交通指揮人員之指揮；汽車行駛至交岔
    路口，其行進、轉彎應遵守燈光號誌或交通警察之指示，道
    路交通安全規則第90條、第102條第1項第1款分別定有明文
    。次按汽車駕駛人，行經有燈光號誌管制之交岔路口闖紅燈
    者，處新臺幣（下同）1,800元以上5,400元以下罰鍰，並記
    違規點數3點，復為道路交通管理處罰條例第53條第1項、第
    63條第1項第3款所明定。是若機器腳踏車之駕駛人行經有燈
    光號誌管制之交岔路口闖紅燈，並於舉發通知單所載應到案
    日期前到案聽候裁決或提出申訴，經主管機關調查後仍認定
    前揭違規行為屬實者，依違反道路交通管理事件統一裁罰基
    準及處理細則（下稱處理細則）第44條第1項及違反道路交
    通管理事件統一裁罰基準表（下稱基準表）之規定，應對該
    機器腳踏車之駕駛人處以1,800元之罰鍰並記違規點數3點。
二、本件異議人即受處分人丙○○於民國96年7月1日晚間9時16
    分許，駕駛車牌號碼N95-531號普通重型機車行經臺北市○
    ○○路○段192巷口附近，經臺北市政府警察局文山第二分局
    萬盛派出所警員甲○○攔停，並以受處分人有「闖紅燈」之
    違規事實，依違反道路交通管理處罰條例第53條第1項之規
    定舉發。嗣受處分人於舉發通知單所載應到案日期前到案聽
    候裁決，經原處分機關調查結果，仍認受處分人確有駕車行
    經有燈光號誌管制之交岔路口闖紅燈之違規行為，乃依道路
    交通管理處罰條例第53條第1項、第61條第1項第3款、處理
    細則第44條第1項及基準表等規定，於96年7月31日以板監裁
    字第41-AEV828572號裁決書裁罰受處分人罰鍰1,800元，並
    記違規點數3點在案。
三、受處分人聲明異議意旨略以：伊當日騎車係在綠燈轉黃燈時
    快速通過路口，警員攔停後告知燈號係紅燈，如何令人信服
    ？且警員非僅無法提供採證照片，伊當日後載之乘客亦可作
    證，不知本件員警以何事證舉發？為此聲明異議，請求撤銷
    原處分等語。
四、經查：
  (一)交通警員掣單舉發違反道路交通管理處罰條例所列之違規事
    實，本質上為行政處分，係公務員基於職務上權力，依法就
    特定之具體事件所為具公法上效果之單方行政行為，基於公
    務員為公法上行為具有公信力之原則，該行政處分當可被推
    定為有效，其據以依法處分之事實亦應認定為正確無誤。另
    依道路交通管理處罰條例科處行政罰事件，依據公法爭議之
    舉證責任分配法則，固應先由行政機關就其業已履踐相關正
    當法程序，以及人民應受處罰之客觀違反法令行為，負證明
    之責，異議人就行政機關已為相當證明之前開事項，若主張
    欠缺主觀歸責條件或為其他抗辯，亦須就其所辯提出反證。
    惟行政機關對於前開應為舉證事項，非不得以執行查察取締
    勤務人員，依據調查人證之程序，使就親歷事實提供不可替
    代之證明方法，尤於當場舉發交通違規事件，鑑於交通違規
    事實往往驟然而現、稍縱即逝，若硬性要求舉發員警不分違
    規情節，一律必須預留證據，俾便事後提出供法院審酌，除
    有現實技術可行性之困難外，勢將大幅提高交通管理之行政
    成本，並嚴重削弱道路交通管理之行政效能，此絕非立法者
    制定道路交通管理法規之本意，合先敘明。
  (二)受處分人於96年7月1日晚間9時16分許，駕駛車牌號碼N95-5
    31號普通重型機車行經臺北市○○○路○段192巷口附近，經
    警攔停告發等情，業據證人即舉發本件之臺北市政府警察局
    文山第二分局萬盛派出所警員甲○○於本院證述明確，並有
    舉發通知單在卷可稽，受處分人對於遭舉發開單之事實亦不
    否認。受處分人雖辯稱伊通過路口時，燈號係綠燈轉黃燈，
    並無闖紅燈情事等語，惟證人甲○○於本院具結證稱：本件
    違規是我舉發，當時我擔任晚間9點至11點的勤務，我是駕
    駛，當時已經將車子發動人站在車外，等候我同事，並且查
    看有無交通違規的情形，因為派出所前面羅斯福路5段192巷
    口，有很多駕駛人會有不遵守號誌的情形，當時我看到受處
    分人前方有一台機車通過路口時，燈號已經是黃燈，我想說
    算了，結果受處分人的機車卻也沒有停下來，就跟著通過路
    口，前一台機車通過路口後號誌已經變成紅燈，可是受處分
    人還是騎過去，兩台車距離大約10公尺，於是我就將受處分
    人攔下告發，我確定受處分人機車通過路口車輛停止線時，
    號誌是紅燈，號誌是已經變成紅燈，受處分人才通過路口等
    語明確（見本院96年9月3日訊問筆錄），並有其當庭繪製之
    現場圖1紙在卷可稽。考量證人甲○○與受處分人並無任何
    親屬關係，此據證人甲○○陳明在卷，其於負有具結義務並
    可能受刑法偽證罪處罰之情形下，仍於法庭為前揭證言，其
    證言之憑信性應可獲得擔保，且依證人甲○○所述，受處分
    人之機車係跟隨前方約10公尺之另一機車通過本件交岔路口
    ，前方機車通過時已係黃燈，受處分人跟隨行駛在後，惟並
    未準備停車，反於號誌變為紅燈後仍繼續行駛通過闖越路口
    ，其所證述之內容甚為具體明確，且以其所述前後二車通過
    路口時號誌變化情形（前車通過時已係黃燈，迄相距約10公
    尺之受處分人通過時號誌已變為紅燈），顯見其目擊過程及
    舉發基礎並無誤判之可能，綜觀其所述內容亦均合於常情而
    無前後矛盾齟齬之處，是證人甲○○所述自得援為不利於受
    處分人之認定。至於受處分人當日搭載之證人即其女友乙○
    ○雖於本院證稱：當天我搭乘丙○○機車通過路口時，號誌
    是閃爍黃燈，我們就通過路口，前方一部機車距離我們一個
    車身距離通過路口未遭攔停，我們就被警察攔下來，我平常
    經過該路口都會看一下號誌，當天我有看到我們通過路口時
    的號誌是黃燈等語（見同上筆錄），惟證人乙○○為機車後
    座乘客，是否如同駕駛人始終均注意號誌情形，已非無疑，
    況其證稱通過時之號誌係閃爍黃燈云云，與受處分人陳稱當
    時號誌係綠燈轉黃燈等情，已非相符，證人甲○○對此更證
    稱：該處號誌是LED燈，燈號是直接變換，並沒有閃爍，號
    誌就是綠燈直接變成黃燈，黃燈持續約1秒就直接變成紅燈
    ，與傳統號誌不同等語，足見乙○○證稱當時燈號係閃爍黃
    燈一節，並非實在，其所述尚不足為有利於受處分人之認定
    。受處分人否認闖紅燈，辯稱係在綠燈轉換黃燈之際快速通
    過路口，員警無法提供採證照片，處罰並非正確云云，揆諸
    上開說明，並非可採。本件事證明確，受處分人違規行為堪
    以認定，應依法論科。
五、綜上所述，受處分人確有駕駛機車行經有燈光號誌管制之交
    岔路口闖紅燈之違規行為，且已於應到案日期前到案提出陳
    訴（按原舉發通知單所載應到案日期為96年7月16日前，受
    處分人係於同年7月2日提出陳述），從而原處分機關依道路
    交通管理處罰條例第53條第1項、第63條第1項第3款裁處罰
    鍰1,800元並記違規點數3點，核無違誤。本件受處分人之異
    議為無理由，自應裁定將其異議駁回。
據上論斷，應依道路交通案件處理辦法第19條，裁定如主文。
中    華    民    國    97    年    2     月    19    日
                  交通法庭  法  官  林庚棟
以上正本證明與原本無異。
如不服本裁定應於送達後5日內向本院提出抗告狀。
中    華    民    國    97    年    2     月    19    日
                            書記官  呂欣穎


司法院資訊處製作；財團法人民間司法改革基金會備份。
